臺灣臺南地方法院刑事判決　　　　　　　　　　　　　九十三年度訴緝字第四二號
　　公　訴　人　臺灣台南地方法院檢察署檢察官
　　被　　　告　丙○○
　　指定辯護人　甲○○律師
右列被告因強盜案件，經檢察官提起公訴（九十一年度偵字第一二五○五號），本院
判決如左：
    主  文
丙○○竊盜，因脫免逮捕，當場施以強暴，未遂，處有期徒刑壹年參月。
    事  實
一、丙○○於民國九十一年十一月二十六日上午九時四十分許，在台南市○○街八十
    六號凱迪拉克大樓一樓管理室，見乙○○所有手提包放置其管理室內，無人看管
    之際，認有機可趁，竟意圖為自己不法之所有，著手竊取該手提包內財物時，為
    該大樓房東丁○○經過發現，乃將原所欲行竊之物品放回該手提包內。嗣丙○○
    見丁○○以行動電話報警，本欲迅速離開現場，然為丁○○所阻止，詎丙○○為
    脫免逮捕，當場徒手拉扯丁○○之頭髮，並毆打其臉部，致丁○○受有右側臉部
    擦傷之傷害（傷害部分未據告訴）。嗣經報警當場查獲，始未得逞。
二、案經台南市警察局第四分局報請台灣台南地方法院檢察署檢察官偵查起訴。
    理  由
一、右揭事實，業據被告於本院審理時坦認不諱（見本院九十三年六月十五日準備程
    序筆錄及九十三年七月三日審判筆錄），核與被害人乙○○、丁○○指述情節相
    符（見警卷第四至七頁），復有診斷證明書一紙及現場照片四幀在卷可資佐證，
    足徵被告自白與事實相符。綜上，本件事證明確，被告犯行應堪認定。
二、雖指定辯護人辯護意旨略以：(一)被告雖有竊盜行為之著手，但應有中止犯之適用
    。(二)被告之傷害行為是否係為逃跑，而該當準強盜罪之構成要件，尚有審酌餘地
    等語，然查：
  (一)按中止犯之成立，以已著手於犯罪之實行，而因己意，主動自發中止其犯罪行為
    之實施，或防止其結果之發生為要件（最高法院九十二年度台上字第六五一九號
    判決意旨參照）。基此，倘犯罪行為人著手於犯罪之實行，嗣因遭他人發現其犯
    行之外在情事使然，始放棄其犯罪行為之實施，即非出於己意終止，自與中止犯
    之法定要件有間。查本件被告於偵查中坦稱：伊有翻動皮包內物品，若被害人丁○○未出現，伊可能已將東西拿走等語（見偵查卷第九頁），核與被害人丁○○
    於警詢時所稱：伊發現被告在管理室內翻閱乙○○所有之手提包，當時被告已將
    該手提包內物品翻出來放在管理室之床上，且伊看見被告將該手提包內零錢四十
    元拿在手上，藥品及彩券等五品則放在床上，當伊發現時，被告立即將零錢、藥
    品、彩券等物品放回手提包內等語相符（見警卷第六頁背面），據此可知被告當
    時確係因被害人丁○○發現其著手竊取乙○○所有之皮包，始將原已取出之物品
    放回該手提包內甚明。雖被告嗣於本院曾陳稱：伊當時只是好奇皮包內物品，看
    沒有什麼東西，便放回去等詞，惟經本院質之亦另答稱：「（問：何時放回去？
    是在發現前？還是發現後？）時隔太久我忘記了」等詞（以上見本院九十三年七
    月二日審判筆錄），尚難認被告於本院審理時所為前揭陳述，有翻異其於偵查中
    所為前詞之意，自不得執被告於本院之上開陳述，而遽為其有利之認定。因之，
    被告於著手犯罪行為之實行後，既係因被害人丁○○發現其行竊行為，始將所欲
    行竊之物品放回上開手提包內，其嗣後放棄犯罪行為之實行而不遂，即非出於主
    動自發中止所為，核僅屬障礙未遂，自無成立刑法第二十七條中止犯之餘地。從
    而，指定辯護人所提辯護意旨主張被告所為得援用中止犯之個人解除刑罰事由，
    予以減輕其刑，難認正當。
  (二)次查，被告係因見被害人丁○○欲打電話報警，一時害怕，且欲離開現場復為丁○○阻止，才出手拉扯丁○○之頭髮，並抓傷其臉部等情，迭據其於偵查及本院
    審理中坦認在卷（見偵查卷第八頁背面），並經被害人丁○○指述明確（見警卷
    第六頁背面），由此俱徵被告確係於著手實行竊盜行為後，為脫免逮捕，而對被
    害人丁○○當場施以強暴，致丁○○受有右側臉部擦傷之傷害無訛，是被告上開
    行為核與刑法第三百二十九條準強盜罪之構成要件相符，指定辯護人所為前揭辯
    護意旨，與實情相悖，亦非可取。
  (三)基上說明，指定辯護人所提上開各節辯護意旨，俱非有據，均難採為被告有利之
    認定，併此敘明。
三、按刑法準強盜罪，係以竊盜或搶奪為前提，在脫免逮捕之情形，其竊盜或搶奪既
    遂者，即以準強盜既遂論，如竊盜或搶奪為未遂，即以強盜未遂論（最高法院六
    十八年台上字第二七七二號判例意旨參照），查本件被告意圖為自己不法之所有
    ，於著手於竊取上開手提包內物品行為，止於未遂，其因脫免逮捕而當場實施強
    暴行為，應以強盜未遂論，故核被告所為，係犯刑法第三百二十九條、第三百二
    十八條第四項、第一項之準強盜未遂罪。被告所犯準強盜未遂罪，僅屬著手階段
    ，尚未達既遂程度，應依刑法第二十六條前段之規定，減輕其刑。又查本件被告
    著手行竊之物品為上開手提包內放置之硬幣四十元、藥品、彩券等物，其財物價
    值價值不高，此業經被害人乙○○陳明在卷（見警卷第四頁背面），且被告於著
    手行竊後，將欲竊取之物放回該手提包內，對被害人乙○○所生危害非鉅，又其
    於著手竊盜後，為脫免逮捕，僅以徒手抓被害人丁○○之頭髮及其臉部，危險性
    尚小，對被害人丁○○造成之傷害亦屬輕微，而被告犯後尚能坦認犯行，足徵其
    犯後確具相當悔意，此外，觀諸卷附被告全戶戶籍資料查詢表所載可知，其年僅
    十七歲時即已結婚，而被告亦當庭陳明其有三名子女，分別為十歲、七歲、四歲
    等情，則考量被告本身所受教育有限，智識程度不高，復因早婚而育有三名子女
    之家庭生活現況，顯見其係因法治觀念欠缺，一時失慮，致罹刑章，是綜核被告
    所為本件犯罪情節並非重大，惟其所犯準強盜罪之法定刑為五年以上有期徒刑，
    實不無法重情輕之處，本院參諸司法院大法官釋字第二六三號解釋所揭：「懲治
    盜匪條例為特別刑法，其第二條第一項第九款對意圖勒贖而擄人者，不分犯罪情
    況及結果如何，概以死刑為法定刑，立法甚嚴，惟依同條例第八條之規定，若有
    情輕法重之情形者，裁判時本有刑法第五十九條酌量減輕其刑規定之適用，其有
    未經取贖而釋放被害人者，復得依刑法第三百四十七條第五項規定減輕其刑，足
    以避免過嚴之刑罰，與憲法尚無抵觸」之同一意旨，認被告所為尚非無可憫恕，
    倘依前開論罪科刑法條量處法定最低度刑，仍嫌過重，應依刑法第五十九條規定
    ，遞減輕其刑。爰審酌被告僅因貪圖一己私利，任意侵害他人財產權，絲毫不具
    尊重他人所有權之基本觀念，且於著手行竊時適為被害人丁○○發現，為脫免逮
    捕，竟當場對該被害人施以強暴，致其身體受有傷害，顯見其行為確具有相當惡
    性，惟念及被告著手實行之竊盜行為僅屬未遂階段，其以徒手方式施以強暴行為
    ，對被害人所生損害尚非重大，犯後亦能及時坦認犯罪，知所悔悟，態度良好，
    並其本身智識程度不高，對於法治觀念較為淡薄，侵害被害人之財物價值亦屬有
    限等一切情狀，量處如主文所示之刑，以示懲儆。
據上論斷，應依刑事訴訟法第二百九十九條第一項前段，刑法第三百二十九條、第三
百二十八條第四項、第一項、第二十六條前段、第五十九條，判決如主文。
本案經檢察官戊○○到庭執行職務。
中      華      民      國      九十三      年    七    月    十六    日
                                  臺灣臺南地方法院刑事第二庭
              審判長法  官  陳振謙
                                            法  官  孫淑玉
                                            法  官  李銘洲
右正本證明與原本無異。
如不服本判決，應於判決送達後十日內，向本院提出上訴狀。
                                            書記官  黃傳鈞
中      華      民      國      九十三      年    七    月    十六    日
附錄本案論罪科刑法條全文：
中華民國刑法第三百二十八條
  意圖為自己或第三人不法之所有，以強暴、脅迫、藥劑、催眠術或他法，至使不能
  抗拒，而取他人之物或使其交付者，為強盜罪，處五年以上有期徒刑。
  以前項方法得財產上不法之利益或使第三人得之者，亦同。
  犯強盜罪因而致人於死者，處死刑、無期徒刑或十年以上有期徒刑；致重傷者，處
  無期徒刑或七年以上有期徒刑。
  第一項及第二項之未遂犯罰之。
  預備犯強盜罪者，處一年以下有期徒刑、拘役或三千元以下罰金。
中華民國刑法第三百二十九條
  竊盜或搶奪，因防護贓物、脫免逮捕或湮滅罪證，而當場施以強暴脅迫者，以強盜
  論。
